臺灣高等法院刑事裁定
110年度毒抗字第516號
抗  告  人  
即  被  告  陳世豪




上列抗告人因聲請施以強制戒治案件，不服臺灣士林地方法院中
華民國110年3月15日裁定（110年度毒聲字第267號），提起抗告
，本院裁定如下：
    主  文
抗告駁回。                                     
    理  由
一、原裁定意旨略以：聲請人臺灣士林地方檢察署檢察官以被告
    甲○○因施用第二級毒品案件，經該院以109年度毒聲字第121
    號裁定令入勒戒處所施以觀察、勒戒後，被評定為有繼續施
    用毒品之傾向，乃聲請裁定令被告入戒治處所施以強制戒治
    乙節，有法務部○○○○○○○○附勒戒所（下稱新店戒治所）之「
    有無繼續施用毒品傾向評估標準紀錄表」及「有無繼續施用
    毒品傾向證明書」等資料可憑，堪認被告確有繼續施用毒品
    之傾向無訛，則檢察官所為聲請核無不合，應予准許，爰依
    毒品危害防制條例（下稱毒品條例）第20條第2項後段、第3
    項規定，裁定令其入戒治處所強制戒治，期間為6個月以上
    ，至無繼續強制戒治之必要為止，但最長不得逾1年等語。
二、抗告意旨略以：抗告人即被告甲○○於受觀察、勒戒期間，因
    心理醫師之2次評估，每次評估過程，因人數眾多，時間僅
    約1至3分鐘即完成，不及細詢及做臨床實務，過程粗糙有失
    客觀；且評估標準將過去前科列入計算分數，使抗告人立於
    不平等之起點，對此將已執行完畢之前科列入評估標準顯不
    公平。又就有繼續施用毒品傾向之認定，僅憑心理醫師個人
    主觀意識認定，令人難以信服。再者，其於觀察、勒戒完畢
    ，尚須接續執行殘刑，何有繼續施用毒品之傾向；況其於勒
    戒期間，均遵守所內規定，安分守己、反省思過，無違規紀
    錄。而評估標準僅以黑箱作業，無透明化與公正性，以及以
    心理醫師之擅斷、好惡和主觀意識決定，有違法治國家對人
    民施以裁處應有之統一明確標準等語。
三、本院之判斷：
　㈠按觀察、勒戒後，檢察官或少年法院（地方法院少年法庭）
    依據勒戒處所之陳報，認受觀察、勒戒人無繼續施用毒品傾
    向者，應即釋放，並為不起訴之處分或不付審理之裁定；認
    受觀察、勒戒人有繼續施用毒品傾向者，檢察官應聲請法院
    裁定或由少年法院（地方法院少年法庭）裁定令入戒治處所
    強制戒治，其期間為6個月以上，至無繼續強制戒治之必要
    為止，但最長不得逾1年，毒品條例第20條第2項定有明文。
    次按勒戒處所應注意觀察受觀察、勒戒人在所情形，經醫師
    研判其有或無繼續施用毒品傾向後，至遲應於觀察、勒戒期
    滿之15日前，陳報該管檢察官或少年法院（庭），觀察勒戒
    處分執行條例第8條第1項亦定有明文。依據上開規定，受觀
    察勒戒人有無繼續施用毒品之傾向，係由醫師研判。而關於
    有無繼續施用毒品傾向之評估標準，法務部已於民國110年3
    月26日以法矯字第11006001760號函修正頒布「有無繼續施
    用毒品傾向評估標準紀錄表」、「有無繼續施用毒品傾向評
    估標準評分說明手冊」，上開評分說明手冊載明判定之原則
    ：「受觀察勒戒人入所後，經過2週時間的觀察、勒戒，由
    處所及醫療人員依據其各項紀錄、資料及觀察勒戒期間之行
    為表現，加以評分。在勒戒人入所4-6週後，可再做一次評
    估以做必要之評分修正。每一大項皆有靜態因子與動態因子
    。先以靜態因子分數評分，靜態因子分數總分在60分（含）
    以上為『有繼續施用毒品傾向』；60分以下，與動態因子分數
    相加，如果總分在60分（含）以上，為『有繼續施用毒品傾
    向』」。亦即對於受觀察勒戒人有無繼續施用毒品之傾向，
    係由矯正機關及醫療人員共同依具有一致性、普遍性、客觀
    性之評估標準，針對具體個案之臨床實務及相關事證等情為
    綜合判定，乃屬專業之判斷，倘其評估由形式上觀察，並無
    違反評估標準，亦無擅斷或濫權等明顯不當之處，法院即應
    予尊重。是抗告意旨謂有無繼續施用毒品傾向之評估，無透
    明化、公正性與統一明確之標準云云，與事實不符。
　㈡查，抗告人經上開觀察、勒戒執行後，原審前依新店戒治所1
    10年3月5日新戒所衛字第11007005660 號函附之「有無繼續
    施用毒品傾向證明書」、「有無繼續施用毒品傾向評估標準
    紀錄表」所載即前科紀錄與行為表現115分、臨床評估26分
    、社會穩定度5分，小計靜態因子142分、動態因子4分，總
    分146分，綜合判斷認有繼續施用毒品傾向為據（見110毒偵
    緝字第53號卷第189至193頁），而認抗告人確有繼續施用毒
    品之傾向。嗣新店戒治所在法務部前揭修正之評估標準於11
    0年3月26日頒布施行後，按該新頒標準對抗告人重行評估，
    依「有無繼續施用毒品傾向評估標準紀錄表」上所載評估結
    果如下：「前科紀錄與行為表現」一項中之靜態因子為35分
    、動態因子0分；「臨床評估」一項中之靜態因子為22分、
    動態因子4分；「社會穩定度」一項中之靜態因子為0分、動
    態因子5分，有新店戒治所110年3月29日新戒所衛字第11007
    0079100號函附之「有無繼續施用毒品傾向評估標準紀錄表
    」在卷可憑（見本院卷第17、21頁），則按此加計上開各項
    之靜態因子為57分（即35＋22＋0＝57），動態因子為9分（即0
    ＋4＋5＝9），合計總分為66分，依前揭「有無繼續施用毒品傾
    向評估標準評分說明手冊」所載，於靜態因子分數60分以下
    ，與動態因子分數相加，如果總分在60分（含）以上，為「
    有繼續施用毒品傾向」，是抗告人經重行評估後仍有繼續施
    用毒品傾向無疑。雖然新店戒治所110年3月29日新戒所衛字
    第110070079100號函附之「有無繼續施用毒品傾向證明書」
    ，依「有無繼續施用毒品傾向評估標準紀錄表」上之計分為
    統計時，將靜態因子載為「62分」、將動態因子載為「4分
    」（見本院卷第19頁），而有顯然之誤算，但其綜合判斷之
    結果為「有繼續施用毒品傾向」，仍屬正確，該顯然誤算不
    影響本院之判斷。是原審雖未及審酌新店戒治所之重行評估
    結果，但因抗告人經重新評估後，仍係有繼續施用毒品傾向
    ，則原裁定命其入戒治處所施以強制戒治之結論，並無違誤
    。
　㈢至於抗告意旨雖以前詞置辯。惟查，經核新店戒治所就各項
    因子之給分，與卷內抗告人之前科紀錄資料、觀察勒戒期間
    之臨床評估、社會穩定度以及新頒評估標準所訂之給分標準
    相符，難認有何擅斷或濫權等違誤不當之處，法院自當尊重
    其行政職權之行使及專業之判斷。又上開評估標準雖將受觀
    察勒戒人之前案資料（包括毒品犯罪相關司法紀錄及其他犯
    罪相關紀錄）列入計分，然此係法務部本於專業立場所訂頒
    ，係一體適用，而就臨床評估過程所費時間，係執行評估之
    醫療人員專業判斷，並非單獨針對抗告人而已，難認有何不
    公平之處；且抗告人之毒品犯罪相關司法紀錄，依前揭本件
    「有無繼續施用毒品傾向評估標準紀錄表」所載計有8筆，
    與卷附其施用毒品案件紀錄表相符（見本院卷第23至34頁）
    ，可知其毒品依賴甚深，始一再施用；況如上所述，對於受
    觀察勒戒人之評估有無繼續施用毒品之傾向，並非僅以其犯
    罪前科為唯一標準，而係綜合前揭各項指標為評估，抗告人
    既經矯正機關及醫療人員之專業評估認仍有繼續施用毒品之
    傾向，顯見其仍具毒品依賴性。是其執前詞謂執行觀察勒戒
    後，尚須執行殘刑、已無施用毒品之傾向云云，而指摘原裁
    定不當乙節，僅屬其個人主張，欠缺專業上之依據，且係不
    明評估標準所憑之各項指標所致，核無可採。
四、綜上所述，原審以檢察官之聲請為允當，而依毒品條例第20
    條第2項後段、第3項規定，裁定令抗告人入戒治處所強制戒
    治，經核認事用法並無違誤。抗告人之抗告為無理由，應予
    駁回。
據上論斷，依刑事訴訟法第412條，裁定如主文。 
中　　華　　民　　國　　110 　年　　4 　　月　　6 　　日
                刑事第二十二庭  審判長法  官  洪于智
                                      法  官  汪怡君
                                      法  官  陳銘壎
以上正本證明與原本無異。
不得再抗告。 
                                      書記官  吳思葦
中　　華　　民　　國　　110 　年　　4 　　月　　6 　　日